【裁判字號】    88,婚,410
【裁判日期】    891207
【裁判案由】    履行同居
【裁判全文】
臺灣屏東地方法院民事判決  八十八年度婚字第四一○號
    原      告  甲○○
    被      告  乙○○
右當事人間請求履行同居事件，本院判決如左：
    主    文
被告應與原告同居。
訴訟費用由被告負擔。
    事    實
甲、原告方面：
一、聲明：如主文所示。
二、陳述：兩造於民國八十八年一月十五日結婚，婚後同居並設籍於原告所住之屏東
    縣長治鄉○○村○○路三四一號。惟被告於同年五月二十九日無故離家，原告遂
    於同年七月二十九日託前村長、鄰長及兄長至被告娘家勸說被告返家，惟被告仍
    無動於衷，故原告再於同年八月六日以存證信函催請被告履行同居義務，詎被告
    回覆以存證信函表示原告患有不能人道之疾，然原告不能人道之疾已治癒，為此
    依民法第一千零一條前段訴請被告履行同居義務。
三、證據：提出戶籍謄本一份、存證信函二份。
乙、被告方面：
一、聲明：駁回原告之訴。
二、陳述：因原告患有不能人道之疾，故而被告處女膜仍完整，致被告有不能同居之
    正當理由。
三、證據：提出存證信函一份、診斷證明書二份。
丙、本院依職權函請高雄醫學大學附設中和紀念醫院鑑定原告性功能是否正常。
    理    由
一、原告起訴主張兩造於八十八年一月十五日結婚，婚後同居並設籍於原告所住之屏
    東縣長治鄉○○村○○路三四一號，惟被告於同年五月二十九日無故離家，經一
    再勸說被告返家，遭被告以原告患有不能人道之疾拒之，然原告所患不能人道之
    疾已治癒，為此依民法第一千零一條前段訴請被告履行同居義務等語。被告則以
    ：因原告患有不能人道之疾，致有不能同居之正當理由等語，資為抗辯。
二、原告主張兩造於八十八年一月十五日結婚，婚後同居並設籍於原告所住之屏東縣
    長治鄉○○村○○路三四一號，現婚姻關係仍存續中，惟被告於同年五月二十九
    日離家，至今未返之事實，業經原告提出戶籍謄本一份、存證信函二份為證，並
    為被告所不爭執，自堪信為真實。
三、按夫妻互負同居之義務，但有不能同居之正當理由者，不在此限，民法第一千零
    一條定有明文。本件被告抗辯：因原告患有不能人道之疾，致有不能同居之正當
    理由云云，並提出台灣省立屏東醫院於八十八年六月十二日開具之診斷證明書二
    份為證，其固記載被告「處女膜完整」、「處女膜完整無裂痕」。惟查，本院函
    請高雄醫學大學附設中和紀念醫院鑑定原告性功能，經高雄醫學大學附設中和紀
    念醫院於八十八年十一月十六日診斷認定，原告「陰莖勃起功能正常」、「接受
    陰莖海綿體注射血管擴張劑後約五分鐘即達到良好的陰莖勃起，且勃起時間超過
    三十分鐘，此為正常反應」等語，此有診斷證明書一份附卷可稽，是原告性功能
    正常，堪予認定。職是，縱使原告曾患有不能人道之疾，導致性功能之障礙，故
    而被告於結婚後迄至同年六月間仍「處女膜完整」，然原告現既性功能與正常無
    異，足見其已痊癒，則被告自未能以之為由拒絕同居。此外，被告復未能提出其
    他證據證明其有不能同居之正當事由，自尚難認被告有不能同居之正當理由。是
    被告上開抗辯，不足採信。
四、被告不履行同居義務，又無不能履行同居義務之正當理由，是原告依民法第一千
    零一條前段，訴請被告履行同居，於法有據，應予准許。
五、結論：本件原告之訴為有理由，並依民事訴訟法第七十八條，判決如主文。
中      華      民      國    八十九    年     十二     月      七      日
                                    臺灣屏東地方法院民事第一庭
~B法      官  洪乙心
右為正本，係照原本作成。
如不服本判決，應於送達後廿日內，向本院提出上訴狀。
~B法院書記官  蘇聰藝
中      華      民      國    八十八    年     十二     月      八      日


司法院資訊處製作；財團法人民間司法改革基金會備份。
